【裁判字號】    89,交上訴,1275
【裁判日期】    890525
【裁判案由】    業務過失致死
【裁判全文】
臺灣高等法院臺中分院刑事判決              民國八十九年度交上訴字第一二七五號
    上  訴  人
    即  被  告  乙○○
    選任辯護人  李慶松
右上訴人因業務過失致死案件，不服臺灣臺中地方法院中華民國八十九年五月廿五日
第一審判決（民國八十九年度交訴字第四八號，起訴案號：臺灣臺中地方法院檢察署
民國八十九年度偵字第三一六六號），提起上訴，本院判決如左：
    主      文
上訴駁回。
    事      實
一、乙○○係傑昇貨運有限公司所僱用之聯結車司機，為從事駕駛業務之人，其於民
    國八十八年四月十七日凌晨二時四十分許，駕駛前車牌號碼ＦＩ─五七八號，後
    車牌號碼Ｋ６─九三號聯結（砂石）車，沿台中縣大甲鎮○○路中線車道由北向
    南行駛，行至中山路與順帆路有閃光黃燈之交岔路口，原應注意減速慢行，變換
    車道時應保持安全距離，及行經交岔路口不得超車，駕駛人並應注意車前狀況，
    隨時採取必要安全措施，而依當時情形又無不能注意之情事，竟疏於注意及此，
   於行至前開交岔路口時仍貿然以時速六十公里之速度行駛，且未保持適當之安全
    距離貿然向右變換車道，超越前方由呂國昭駕駛車牌號碼ＮＸ─三三六七號自小
    客車，致該聯結車之左側後輪與油箱處撞擊呂車之後右側向前凹損，車內之呂國
    昭因此受硬腦膜下出血，經送醫後延至同年五月七日不治死亡。乙○○見肇事後
    隨即託路人報警，並於警員到場時自首犯罪而接受裁判。
二、案經臺灣臺中地方法院檢察署檢察官相驗後偵查起訴。
    理      由
一、訊據上訴人即被告乙○○否認有過失致人於死之犯行，辯稱：當時被告駕駛聯結
    車行駛於中線車道，聽到碰的聲音才煞車停車，被告之聯結車並無撞擊點、車頭
    左側油箱、油箱護欄等處亦無明顯撞擊痕跡，被害人呂國昭之自小客車非被告聯
    結車所擦撞，極可能另有他車由後追撞呂車云云。惟查被告於警訊時供稱：「發
    生交通事故時，行車速度六十公里，南下行駛於中線車道，有一部ＮＸ─三三六
    七號自小客車與我同方向行駛內側車道，突然變換車道駛向中車道，擦撞至我駕
    駛之大營曳引車之左側油箱護欄，我聽到碰一聲就立刻煞車停車」，又於偵查中
    稱：「八十八年四月十七日凌晨二點多，我駕駛聯結砂石車由北往南，至台一線
    公路與順帆路交岔口前，我時速約六十公里左右，行駛間我有從後視鏡看到內側
    車道有一部車往我車道靠，聽到有碰撞聲，我就踩煞車停靠於路邊，請跟在我車
    後方之一部賓士車司機幫我打一一九」等語（相驗卷四頁、十一頁反面），依上
    所供，被告已承認有於右揭時地駕駛聯結車與被害人之Ｎ七─三三六七號小客車
    發生碰撞屬實，只是被告辯稱係遭被害人之車輛碰撞云云，然經查被告駕駛之聯
    結車左側輪與油箱附近有撞擊痕跡，被害人之小客車則係後右側被撞前凹，此有
    車損照片在卷可稽，而聯結車尚未駛入交岔路口處有長條煞車痕，亦有道路交通
    事故調查報告表附卷可參，並據到場處理之管區警員洪明忠於偵查中結證屬實，
    依上跡證顯示，應係被告所駕駛之聯結車原在中線車道行駛，向右變換車道超車
    不當，撞擊被害人自小客車之後右側無訛，且據證人即到場之警員黃明賜於原審
    證稱：現場只有卡車及小客車之煞車痕跡，並無第三輛車撞及所留下之痕跡等語
    ，而被告亦無從舉出肇事當時有第三輛車從後追撞被害人小客車之任何事證，是
    其所辯被害人小客車可能係遭受第三人之車輛自後碰撞云云，要為卸責之詞，自
    不足取，況本件車禍經送台灣省台中縣區車輛行車事故鑑定委員會鑑定及台灣省
    車輛行車事故覆議鑑定委員會覆議結果，均認為係被告夜晚駕駛聯結車，超車時
    變換車道不當，致撞及同向前方中線車道之被害人小客車，為肇事原因，有各該
    鑑定意見書在卷可憑，益見被告確有行車過失無疑。另被害人呂國昭係因本件車
    禍受傷死亡，業經檢察官督同法醫師相驗明確，製有驗斷書、相驗筆錄及相驗屍
    體證明書在卷。按駕駛人應注意變換車道時應保持安全距離，及行經交岔路口不
    得超車，駕駛人並應注意車前狀況，隨時採取必要安全措施，道路交通安全規則
    第九十六條第一項第六款、第一百零一條第一款、第九十四條第三項分別定有明
    文，被告駕車自應注意上述道路交通安全規則之規定，竟疏未注意，以致肇事致
    人於死，則其過失駕車肇事行為，與被害人之死亡結果間，具有相當因果關係，
    其有過失致人於死之犯行，洵堪認定。
二、被告乙○○自承其以駕駛上開聯結車載運砂石為其業務，為職業駕駛人，其於執
    行業務中肇事致人於死，核其所為，係犯刑法第二百七十六條第二項之業務上過
    失致人於死罪，又被告肇事後即託路過車輛之駕駛人打電話報警，並向台中縣大
    甲警察分局西歧派出所自首及接受裁制，有警訊筆錄及道路交通事故調查報告表
    載明可考，自應依自首規定減輕其刑。原審審酌本件車禍純屬被告之過失，且筆
    事後迄未與被害人家屬達成民事和解，犯後態度不佳等一切情狀，適用刑法第二
    百七十六條第二項、第六十二條前段、罰金罰鍰提高標準條例第一條前段，判處
    有期徒刑一年示懲，其認事用法及量刑並無不當，被告上訴意旨仍否認有行車過
    失云云，非可採取，上訴為無理由，應予駁回。
三、據上論斷，應依刑事訴訟法第三百六十八條，判決如主文。
本案經檢察官甲○○到庭執行職務。
中      華      民      國     八十九     年      八      月     九     日
                                   臺灣高等法院臺中分院刑事第二庭
                                         審判長法  官  羅  禮  政
                                               法  官  蔡  聰  明
                                               法  官  陳  欣  安
右正本證明與原本無異。
如不服本判決應於收受送達後十日內向本院提出上訴書狀，其未述上訴之理由者並
得於提起上訴後十日內向本院補提理由書（均須按他造當事人之人數附繕本）。
                                              書記官  陳  秀  真
中      華      民      國     八十九     年      八      月     十     日
附錄：
刑法第二百七十六條第二項：
從事業務之人，因業務上之過失犯前項之罪者，處五年以下有期徒刑或拘役，得併科
三千之以下罰金。
                                                                        Ｄ


司法院資訊處製作；財團法人民間司法改革基金會備份。
